【裁判字號】    98,交聲,331
【裁判日期】    981130
【裁判案由】    違反道路交通管理處罰條例聲明異議
【裁判全文】
臺灣基隆地方法院交通事件裁定        98年度交聲字第331號
                                    98年度交聲字第332號
                                    98年度交聲字第333號
                                    98年度交聲字第334號
                                    98年度交聲字第335號
                                    98年度交聲字第336號
                                    98年度交聲字第337號
                                    98年度交聲字第338號
                                    98年度交聲字第339號
                                    98年度交聲字第340號
移送機關即
原處分機關  交通部公路總局臺北區監理所基隆監理站
聲明異議人
即受處分人  甲○○
上列聲明異議人即受處分人因違反道路交通管理處罰條例案件，
對於交通部公路總局臺北區監理所基隆監理站中華民國98年9 月
16日所為如附表所示之10件裁決處分，聲明異議，本院裁定如下
：
主  文
如附表「本院裁定主文」欄所示。
理  由
一、原處分意旨略以：聲明異議人即受處分人（下稱異議人）甲
    ○○，駕駛車號DE-9425 號自用一般小客貨車，於如附表所
    示「違規時間、違規地點」欄所示時間、地點，有如附表「
    違規事由」欄所示之違規行為，經舉發單位國道公路警察局
    第一警察隊以異議人所駕駛之上開車輛有違反道路交通管理
    處罰條例第27條第1 項規定之行為製單舉發（如附表所示「
    舉發單號」欄所示）。嗣異議人於應到案日期前（98年6 月
    19日），向交通部公路總局臺北區監理所基隆監理站（下稱
    原處分機關）提起申訴，原處分機關函請舉發單位調查結果
    ，仍認異議人有如附表「違規事由」欄所示之違規行為，原
    處分機關乃依如附表「違反法條及裁罰內容」欄所示之法條
    ，裁處異議人如附表所示之罰鍰。
二、聲明異議意旨略以：異議人於98年1 月2 日扣款異常後未收
    到遠通公司發送之告知簡訊，致無法立即繳款，此乃遠通公
    司之疏失；又當時e 通卡內尚有足夠金額，應為政府設備或
    e 通機問題，而導致扣款不成，並非異議人故意不繳納通行
    費，業經多次向相關單位申訴、陳情未果，為此聲明異議云
    云。
三、按汽車行駛高速公路，於駛進收費站前，應依標誌指示預為
    減速慢行，並依規定標誌、標線、號誌指示或交通勤務警察
    指揮順序行駛過站繳費，高速公路及快速公路交通管制規則
    第23條定有明文。又汽車行駛於應繳費之公路、橋樑、隧道
    或輪渡，不依規定繳費者，處汽車所有人或駕駛人新臺幣（
    下同）3,000 元以上6,000 元以下罰鍰，並追繳欠費，道路
    交通管理處罰條例第27條第1 項亦有明文。次按交通部臺灣
    區○道○○○路局為辦理電子收費申裝及欠費追繳作業，依
    據公路通行費徵收管理辦法（下稱本辦法）相關規定訂定交
    通部臺灣區○道○○○路局電子收費申裝及欠費追繳作業注
    意事項（下稱注意事項）；又依本辦法第15條，用路人不依
    規定繳費者，營運單位應依用路人不同之欠費行為，依本局
    （指高速公路局《下同》）查明之車籍資料，製發「補繳通
    行費及作業處理費通知單」，追繳通行費並加收作業處理費
    用；不照章繳費且符合未申裝車內設備單元行駛電子收費車
    道者，依本局查明之車籍資料，交營運單位寄發「補繳通行
    費及作業處理費通知單」通知車主補繳通行費及「違規作業
    處理費」，並移送相關警察單位依法處理；用路人應於通知
    單所列之繳費期限內完成補繳程序，逾期未繳納則移送相關
    警察單位依法處理，注意事項第1 條、第13條第2 項、第16
    條第2 款、第17條第3 項分別定有明文。
四、經查：
  (一)異議人對於駕駛車牌號碼DE-9425 號自用一般小客車，於附
    表所示之時、地，有未扣款成功之事實，嗣經遠通電收股份
    有限公司（下稱遠通公司）將補繳通知單依法送達後，仍未
    於補繳期限內繳納，而經原處分機關逕行舉發「汽車行駛於
    應繳費之公路，不依規定繳費」之違規乙節並不爭執，有內
    政部警政署國道公路警察局舉發違反道路交通管理事件通知
    單、原處分機關之裁決書、遠通電收股份有限公司98年3 月
    16日總發字第09800236號函、交通部臺灣區○道○○○路局
    98年6 月22日業字第0980020124號函及交通部臺灣區○道○
    ○○路98年8 月31日業字第0980028996號函各1 份附卷可稽
    ，則異議人確有如附表所示「違規事由」欄所示之違規行為
    ，堪以認定。
  (二)異議人辯稱：於98年1 月2 日扣款異常後未收到遠通公司發
    送之告知簡訊，致無法立即繳款，此乃遠通公司之疏失，云
    云。按送達，於應受送達人之住居所、事務所或營業所為之
    ，但在行政機關辦公處所或他處會晤應受送達人時，得於會
    晤處所為之；於應送達處所不獲會晤應受送達人時，得將文
    書付與有辨別事理能力之同居人、受僱人或應送達處所之接
    收郵件人員；另送達不能依前2 條規定為之者，得將文書寄
    存送達地之地方自治或警察機關，並作送達通知書兩份，一
    份黏貼於應受送達人住居所、事務所、營業所或其就業處所
    門首，另一份交由鄰居轉交或置於該送達處所信箱或其他適
    當位置，以為送達；由郵務機關為送達者，得將文書寄存於
    送達地之郵政機關，行政程序法第72條第1 項、第73條第1
    項及第74條第1 項、第2 項亦分別定有明文。又針對扣款失
    敗，遠通公司雖均會於交易48小時之內以手機簡訊通知提醒
    ，然簡訊提醒送達至用路人之外在干擾因素甚多，且此係為
    遠通公司對ETC 用戶之額外服務，不具法律送達效力，仍應
    以掛號書面通知為法定效力。查前開車輛行經上揭應繳費之
    公路，未正常扣款收費，營運單位即遠通公司即依據上開國
    道高速公路局電子收費申裝及欠費追繳作業注意事項第13條
    之規定，依據車籍資料所載異議人之地址即基隆市○○區○
    ○路二段181 號之2 ，寄送「補繳通行費及作業處理費用通
    知單」10張予異議人，該等「補繳通行費及作業處理費用通
    知單」記載繳費期限為98年2 月25日，此亦異議人所不爭執
    ，且有交通部臺灣區○道○○○路局98年6 月22日業字第09
    80020124號函1 份附卷可稽。依前開說明，堪認遠通電收公
    司確已依規定製發「補繳通行費及作業處理費通知單」合法
    送達予異議人。是以，原處分機關就異議人「汽車行駛於應
    繳費之公路不依規定繳費」之違規，裁處異議人每件3,000
    元，共30,000元之罰鍰，洵無違誤。從而，縱異議人確因未
    收受遠通公司之扣款異常簡訊告知而遲誤繳款，然本件補繳
    通知單既已合法送達，而用路人通過應繳費公路，本即負有
    給付義務，異議人雖以前詞置辯，亦無法解免其未依規定繳
    費之責，故無從採取。
  (三)異議人另辯稱：當時之e 通卡內尚有足夠金額，應為政府設
    備或e 通機問題云云。依前揭函示之說明：該駕駛車號DE-9
    425 通行紀錄，自98年1 月1 日至98年2 月27日止，通行ET
    C 達69次，扣款異常共11次，10次發生於98年1 月2 日及98
    年2 月23日1 次（兩日皆無任何成功交易），異常原因為無
    卡片，經遠通公司調閱通行資料分析，判斷疑似為e 通機未
    正確放置高速高路電子收費卡使用，導致扣款異常（遠通電
    收股份有限公司98年3 月16日總發字第09800236號函）。蓋
    正常情況下，駕駛人使用e 通機行經ETC 車道，如有習慣於
    駕車時才插卡（或放置e 通機），並於不駕車時抽卡（或取
    下e 通機）者，若發生上揭無卡片結果，通常扣款失敗會集
    中於同一旅次之交易，故可合理推測應係插卡不全或e 通機
    放置角度不對，致造成此扣款失敗情形。從而，審視該車通
    行紀錄資料，扣款異常僅共有11次，而其中10次扣款異常現
    象確實均集中於98年1 月2 日之同一旅次時，若有如異議人
    所稱政府設備或e 通機問題，應係為屢次均無法扣款，而非
    僅是於單趟旅次中始發生扣款失敗之問題，是以，揆諸前揭
    說明，足認遠通公司判定係異議人插卡不全或e 通機放置角
    度不對，致扣款失敗，尚屬合理，是異議人以前情置辯，尚
    難遽認，實屬卸責之詞，不值採信。
五、綜上所述，異議人確有於前揭時、地，先後駕車行駛於應繳
    費之公路不依規定繳費（經通知補繳，繳費期限98年2 月5
    日止未補繳）之違規行為，原處分機關據以援引首揭規定，
    各裁處罰鍰3,000 元並無不當。本件異議為無理由，應予駁
    回。
據上論斷，應依道路交通案件處理辦法第19條，裁定如主文。
中    華    民    國    98    年    11    月    30    日
                      交通法庭  法  官  齊  潔
以上正本證明與原本無異
對於本件裁定如有不服，應於收受送達後5 日內，向本院提出抗
告書狀，敘述抗告之理由，抗告於臺灣高等法院。
中    華    民    國    98    年    11    月    30    日
                                書記官  王月娥
附表：
┌───┬────┬───┬───┬──────┬───┐
│ 編號 │違規時間│ 違規 │ 舉發 │ 裁決書編碼 │本院裁│
├───┼────┤ 事實 │ 單號 ├──────┤定主文│
│ 本案 │違規地點│      │      │  違反法條  │      │
│ 案號 │        │      │      ├──────┤      │
│      │        │      │      │  裁罰內容  │      │
├───┼────┼───┼───┼──────┼───┤
│  (一)  │98年1月2│汽車行│公警局│基監字第裁42│ 異議 │
│98年度│日下午9 │駛於應│交字第│-ZAP016187號│ 駁回 │
│交聲字│時55分  │繳費之│ZAP016├──────┤      │
│第331 ├────┤公路不│187號 │第27條第1項 │      │
│號    │汐止收費│依規定│      ├──────┤      │
│      │站北（第│繳費  │      │ 罰鍰新台幣 │      │
│      │6車道） │      │      │ 3,000 元   │      │
├───┼────┼───┼───┼──────┼───┤
│  (二)  │98年1月2│汽車行│公警局│基監字第裁42│ 異議 │
│98年度│日下午8 │駛於應│交字第│-ZBR011450號│ 駁回 │
│交聲字│時29分  │繳費之│ZBR011├──────┤      │
│第332 ├────┤公路不│450號 │第27條第1項 │      │
│號    │後龍收費│依規定│      ├──────┤      │
│      │站北（第│繳費  │      │罰鍰新台幣  │      │
│      │9車道） │      │      │3,000 元    │      │
├───┼────┼───┼───┼──────┼───┤
│  (三)  │98年1月2│汽車行│公警局│基監字第裁42│ 異議 │
│98年度│日下午4 │駛於應│交字第│-ZEQ010443號│ 駁回 │
│交聲字│時16分  │繳費之│ZEQ010├──────┤      │
│第333 ├────┤公路不│443號 │第27條第1項 │      │
│號    │田寮收費│依規定│      ├──────┤      │
│      │站北（第│繳費  │      │罰鍰新台幣  │      │
│      │9車道） │      │      │3,000 元    │      │
├───┼────┼───┼───┼──────┼───┤
│  (四)  │98年1月2│汽車行│公警局│基監字第裁42│ 異議 │
│98年度│日下午9 │駛於應│交字第│-ZFP032799號│ 駁回 │
│交聲字│時30分  │繳費之│ZFP032├──────┤      │
│第334 ├────┤公路不│799號 │第27條第1項 │      │
│號    │樹林收費│依規定│      ├──────┤      │
│      │站北（第│繳費  │      │罰鍰新台幣  │      │
│      │11車道）│      │      │3,000 元    │      │
├───┼────┼───┼───┼──────┼───┤
│  (五)  │98年1月2│汽車行│公警局│基監字第裁42│ 異議 │
│98年度│日下午4 │駛於應│交字第│-ZHQ009746號│ 駁回 │
│交聲字│時49分  │繳費之│ZHQ009├──────┤      │
│第335 ├────┤公路不│746號 │第27條第1項 │      │
│號    │白河收費│依規定│      ├──────┤      │
│      │站北（第│繳費  │      │罰鍰新台幣  │      │
│      │9道）   │      │      │3,000 元    │      │
├───┼────┼───┼───┼──────┼───┤
│  (六)  │98年1月2│汽車行│公警局│基監字第裁42│ 異議 │
│98年度│日下午9 │駛於應│交字第│-ZFQ016613號│ 駁回 │
│交聲字│時12分  │繳費之│ZFQ016├──────┤      │
│第336 ├────┤公路不│613號 │第27條第1項 │      │
│號    │龍潭收費│依規定│      ├──────┤      │
│      │站北（第│繳費  │      │罰鍰新台幣  │      │
│      │9車道） │      │      │3,000 元    │      │
├───┼────┼───┼───┼──────┼───┤
│  (七)  │98年1月2│汽車行│公警局│基監字第裁42│ 異議 │
│98年度│日下午4 │駛於應│交字第│-ZHR009660號│ 駁回 │
│交聲字│時33分  │繳費之│ZHR009├──────┤      │
│第337 ├────┤公路不│660號 │第27條第1項 │      │
│號    │善化收費│依規定│      ├──────┤      │
│      │站北（第│繳費  │      │罰鍰新台幣  │      │
│      │9車道） │      │      │3,000 元    │      │
├───┼────┼───┼───┼──────┼───┤
│  (八)  │98年1月2│汽車行│公警局│基監字第裁42│ 異議 │
│98年度│日下午8 │駛於應│交字第│-ZGP014198號│ 駁回 │
│交聲字│時7分   │繳費之│ZGP014├──────┤      │
│第338 ├────┤公路不│198號 │第27條第1項 │      │
│號    │大甲收費│依規定│      ├──────┤      │
│      │站北（第│繳費  │      │罰鍰新台幣  │      │
│      │9車道） │      │      │3,000 元    │      │
├───┼────┼───┼───┼──────┼───┤
│  (九)  │98年1月2│汽車行│公警局│基監字第裁42│ 異議 │
│98年度│日下午5 │駛於應│交字第│-ZGQ014798號│ 駁回 │
│交聲字│時35分  │繳費之│ZGQ014├──────┤      │
│第339 ├────┤公路不│798號 │第27條第1項 │      │
│號    │名間收費│依規定│      ├──────┤      │
│      │站北（第│繳費  │      │罰鍰新台幣  │      │
│      │9車道） │      │      │3,000 元    │      │
├───┼────┼───┼───┼──────┼───┤
│  (十)  │98年1月2│汽車行│公警局│基監字第裁42│ 異議 │
│98年度│日下午5 │駛於應│交字第│-ZHP010500號│ 駁回 │
│交聲字│時12分  │繳費之│ZHP010├──────┤      │
│第340 ├────┤公路不│500號 │第27條第1項 │      │
│號    │古坑收費│依規定│      ├──────┤      │
│      │站北（第│繳費  │      │罰鍰新台幣  │      │
│      │9車道） │      │      │3,000 元    │      │
└───┴────┴───┴───┴──────┴───┘


司法院資訊處製作；財團法人民間司法改革基金會備份。
